最高法院刑事判決　　　　　　一○○年度台上字第六五八三號
上　訴　人　台灣高等法院檢察署檢察官　
被　　　告　葉○○
選任辯護人　張國權律師
上列上訴人因被告妨害性自主案件，不服台灣高等法院中華民國
九十九年九月二十三日第二審判決（九十九年度上訴字第一九○
○號，起訴案號：台灣士林地方法院檢察署九十七年度偵字第一
○二七八號），提起上訴，本院判決如下：
    主  文
上訴駁回。
    理  由
按刑事訴訟法第三百七十七條規定，上訴於第三審法院，非以判
決違背法令為理由，不得為之。是提起第三審上訴，應以原判決
違背法令為理由，係屬法定要件。如果上訴理由書狀並未依據卷
內訴訟資料，具體指摘原判決不適用何種法則或如何適用不當，
或所指摘原判決違法情事，顯與法律規定得為第三審上訴理由之
違法情形，不相適合時，均應認其上訴為違背法律上之程式，予
以駁回。本件檢察官上訴意旨略稱：被害人甲女（姓名詳卷）確
有施用甲基安非他命，為原判決認定之事實；又施用甲基安非他
命者，可能產生急性中毒之症狀（中度中毒時有意識混淆、錯覺
、幻覺等表徵；重度中毒時並有高燒、昏迷、抽搐等症狀），亦
有卷附之法務部調查局（下稱調查局）覆函可憑，並為原判決所
認定。被害人吸食安非他命後，既可能產生意識不清狀態，被告
即有利用此狀況予以猥褻，而有成立刑法第二百二十五條第二項
之乘機猥褻罪之可能。原判決未說明理由，僅以被害人未供稱有
吸用安非他命云云，遽認被害人無意識不清之情形。然被害人有
可能因擔心遭追訴吸食毒品罪而不敢供出實情；原判決為何不採
上開調查局之覆函，亦有理由不備之違法等語。惟查，原判決綜
合全案證據資料，本於事實審法院職權推理之作用，認定被告確
有對被害人猥褻之犯行，因而撤銷第一審不當之科刑判決，就此
部分起訴之犯罪事實，變更檢察官所引應適用之法條，改判論處
被告犯對於十四歲以上未滿十六歲之女子猥褻罪罪刑，已詳述其
採證認事之理由；並敘明其餘被訴在旅店內，於被害人意識不清
之際，餵食施用安非他命部分，經審理結果查無任何證據足資證
明，惟因與上開科刑部分有裁判上一罪關係，故不另為無罪諭知
之理由。經核所為論斷，均與卷內資料相符，從形式上觀察，並
無違背法令之情形。上訴意旨對原審之論斷，究有何違背經驗法
則或論理法則之違法情形，並未依據卷內資料，為具體之指摘。
且原判決就被害人搭坐被告之汽車前往旅店途中，於飲用被告所
交付之飲料後何以並無意識不清情形，以及無證據證明該等飲料
中含有甲基安非他命，已詳述其取捨判斷而得心證之理由，並非
僅憑被害人之陳述作為判斷之依據。上訴意旨指摘原判決未說明
理由，僅以被害人未供稱（其於前往旅店途中）有吸用安非他命
，遽認被害人無意識不清云云，顯有誤會。又調查局之前開覆函
，固說明安非他命中毒在臨床上會有如何之症狀（見第一審訴字
第三一號卷第一一七、一一八頁）。然原判決就被害人在旅店內
，並非於意識不清下施用甲基安非他命，施用後亦無意識不清或
急性中毒症狀，已詳述其所憑之依據並說明其理由。亦即被害人
施用甲基安非他命後，並無心神喪失、精神障礙或相類之情形。
則原判決未審酌調查局之上開函文，於判決之本旨已不生影響，
自不得據為第三審上訴之適法理由。依上說明，檢察官之上訴與
法律規定得為第三審上訴理由之違法情形不相適合，其上訴違背
法律上之程式，應予駁回。
據上論結，應依刑事訴訟法第三百九十五條前段，判決如主文。
中    華    民    國  一○○  年   十一   月  二十四  日
                      最高法院刑事第十一庭
                          審判長法官  黃  正  興  
                                法官  許  錦  印  
                                法官  林  瑞  斌  
                                法官  陳  春  秋  
                                法官  韓  金  秀  
本件正本證明與原本無異
                                      書  記  官  
中    華    民    國  一○○  年   十一   月  二十九  日
                                                      Ｅ